【裁判字號】    97,上訴,3168
【裁判日期】    970820
【裁判案由】    強盜等
【裁判全文】
臺灣高等法院刑事判決                97年度上訴字第3168號
上  訴  人
即  被  告  丙○○
                    現於臺灣臺北監獄
指定辯護人  本院公設辯人甲○○
上列上訴人因強盜等案件，不服臺灣桃園地方法院96年度訴字第
1672號，中華民國97年5月20日第一審判決（起訴案號：臺灣桃
園地方法院檢察署96年度偵字第3440號），提起上訴，本院判決
如下：
    主  文
上訴駁回。
    事  實
一、丙○○前於民國（下同）九十二年間因犯竊盜案件，經原審
    即臺灣桃園地方法院以九十二年度簡上字第四０三號判處有
    期徒刑二年確定，又於九十三年間犯連續施用第一級毒品罪
    ，經原審法院以九十三年度訴字第八五一號判處有期徒刑七
    月確定，上開二罪經原審法院以九十三年度聲字第二五一六
    號裁定應執行有期徒刑二年五月確定，入監執行後，於九十
    四年十一月九日縮短刑期假釋出監，假釋期間付保護管束，
    嗣於九十五年五月二十九日假釋期滿未經撤銷假釋，未執行
    之刑以執行論而執行完畢（構成累犯）。詎丙○○猶不知悔
    悟，因缺錢花用，乃先後各意圖為自己不法之所有，分別為
    下列犯行：
（一）九十五年八月二十三日（起訴書誤載為八月十二日，業經
      檢察官當庭更正）中午十二時二０分許，丙○○至桃園縣
      平鎮市○○街一一六號乙○○開設之美髮店，向乙○○佯
      稱欲洗髮，乙○○不疑有他，開門讓丙○○進入，丙○○
      見乙○○脖子上佩戴金項鍊一條，乃一手取出其所有預藏
      之黑色玩具手槍一支（未扣案）後，以槍口指著乙○○身
      體，並走近乙○○，另一手則出手強行拉扯乙○○脖子上
      之金項鍊，惟因該金項鍊未因拉扯而斷裂，丙○○即喝令
      乙○○自行取下，以此強暴、脅迫之方式至使乙○○不能
      抗拒，而交付該金項鍊一條（價值約新臺幣【下同】一萬
      五千元）予丙○○，得手後，丙○○迅騎乘機車逃逸。嗣
      經乙○○報警處理，並調閱案發現場附近監視錄影畫面後
      ，循線查獲。
（二）九十五年九月二十八日上午十一時許，丙○○因見蕭黃阿
      允獨自一人騎乘機車返回位於桃園縣中壢市忠福里十五鄰
      水尾九八號住處前，認有機可乘，乃先徒手強取蕭黃阿允
      佩戴在脖子上之金項鍊一條，因未能順利取走，遂自腰際
      取出其所有之黑色玩具手槍一支（未扣案），喝令蕭黃阿
      允不要動，並以此強暴、脅迫之方式至使蕭黃阿允不能抗
      拒，而任由其強行扯下蕭黃阿允佩戴在脖子上之金項鍊一
      條（價值約一萬五千元）得手後，騎乘機車逃離，蕭黃阿
      允此時始大叫，其子蕭文明在屋內聽聞後，立即衝出屋外
      追趕，惟仍遭丙○○順利逃逸。
（三）九十五年十月三日下午一時許，丙○○在桃園縣平鎮市○○路四巷四一弄五號前，向平日以在市場販售香菇為生之
      己○佯稱欲購買香菇並借用廁所為由，進入己○上址住家
      內，如廁後，見己○家中並無他人，機不可失，即自腰際
      取出其所有之黑色玩具手槍一支（未扣案）指著己○，命
      己○不要動，且上前強行拉扯己○佩戴在脖子上之金項鍊
      ，以此強暴、脅迫之方式至使己○不能抗拒，己○深懼遭
      丙○○傷害，即自行將脖子上之金項鍊一條（價值約八千
      元）取下交付丙○○，得手後，旋騎乘機車逃逸。
（四）九十五年十月十七日前約一星期之某日，丙○○在桃園縣
      中壢市○○○路某全家便利商店前，見車牌號碼L3F-970
      號重型機車（登記車主為莊育燮，由丁○○使用，原停放
      在桃園縣平鎮市北興里北勢一一六號旁，於九十五年九月
      二十五日下午四時許發現失竊，價值約五萬元，下稱上開
      機車）停放在該處，而上開機車上之鑰匙未取下，乃基於
      意圖為自己不法所有之竊盜犯意，以使用該未取上之鑰匙
      啟動電門之方式，將上開機車駛離竊取得手後，供己代步
      使用。
（五）九十五年十月十七日下午一時四十五分許，丙○○騎乘上
      開竊取得手之機車，至桃園縣平鎮市東社里一鄰社子五三
      號戊○○、陳鄭寶裁夫妻二人之住處，佯稱農會訪查員，
      戊○○不疑有他，遂請丙○○進入屋內，丙○○見戊○○
      、陳鄭寶裁年歲已高可欺，隨即取出其所有預藏之黑色玩
      具手槍一支，以此脅迫之方式令戊○○、陳鄭寶裁交出財
      物，戊○○向其表示「老人家那有錢」等語，並拿出菜刀
      欲反抗，仍因與丙○○氣力相差懸殊，菜刀反被奪去而無
      法抗拒，適臺灣電力股份有限公司抄表員彭德富至戊○○
      、陳鄭寶裁住處抄表，丙○○見狀始倉皇離去，並將上開
      機車及黑色玩具手槍一支遺留現場而未得逞。嗣戊○○、
      陳鄭寶裁報警處理後，經採取遺留現場之上開機車安全帽
      上之指紋共三枚，送內政部警政署刑事警察局比對結果，
      發現與丙○○指紋相符，始查悉上情。
（六）九十五年十二月十日下午三時許，丙○○騎乘機車經過桃
      園縣平鎮市復旦里廣興九八之二號後方產業道路，見李耀
      烈、李游米妹夫妻在該處散步，而李游米妹脖子上佩戴金
      項鍊一條，乃心生歹念，持其所有之黑色玩具手槍（未扣
      案）下車，斥令李游米妹交出財物，進而猛推李游米妹，
      致李游米妹往後跌落路旁水溝，李耀烈見狀欲上前搭救，
      亦遭丙○○強力推至路旁草叢，丙○○即強扯李游米妹佩
      戴在脖子上之金項鍊，以此強暴、脅迫之方式至使李游米
      妹不能抗拒，而強行取走李游米妹脖子上之金項鍊一條（
      價值約八千元），得手後，遂騎乘機車逃逸。
二、案經桃園縣政府警察局平鎮分局報告臺灣桃園地方法院檢察
    署檢察官偵查起訴。
    理  由
壹、證據能力方面：
一、按被告以外之人於審判外之言詞或書面陳述，除法律有規定
    者外，不得作為證據；又被告以外之人於審判外之陳述，雖
    不符前四條之規定，而經當事人於審判程序同意作為證據，
    法院審酌該言詞陳述或書面陳述作成時之情況，認為適當者
    ，亦得為證據。當事人、代理人或辯護人於法院調查證據時
    ，知有第一百五十九條第一項不得為證據之情形，而未於言
    詞辯論終結前聲明異議者，視為有前項之同意。刑事訴訟法
    第一百五十九條第一項、第一百五十九條之五分別定有明文
    。本件被告、辯護人於原審準備程序中原對證人即被害人乙○○、己○、戊○○、陳鄭寶裁、李游米妹於警詢中所為之
    陳述；證人蕭文明、彭德富、李耀烈於警詢中所為之陳述，
    認無證據能力（見原審九十六年度審訴字第四七六號卷第四
    六頁），惟被告於原審審理時就其所犯強盜既、未遂犯行均
    坦承不諱，並捨棄傳訊前開證人到庭作證（見原審卷第三五
    至三六頁），復於原審及本院審判程序調查前揭各項證據時
    ，被告、辯護人亦未聲明異議，本院斟酌證人乙○○、己○
    、戊○○、陳鄭寶裁、李游米妹於警詢中係就渠等遭強盜之
    情節；而證人蕭文明於警詢陳述被告強盜蕭黃阿允財物後逃
    逸經過；證人彭德富於警詢陳述被告強盜戊○○、陳鄭寶裁
    財物未遂後之逃逸過程；證人李耀烈則於警詢陳述目擊被告
    強盜李游米妹財物之過程等所為之陳述各陳述作成之情況，
    認為適當，均得作為本件之證據。
二、除前述被告、辯護人曾於原審準備程序爭執證據能力之供述
    證據外，其餘本案所引用之其他供述及非供述證據，經本院
    依法踐行調查證據程序，檢察官、被告、辯護人均不爭執各
    該證據之證據能力，且亦查無依法應排除其證據能力之情形
    ，是後述所引用證據之證據能力均無疑義，先予敘明。
貳、認定被告有前開事實欄所載犯行所憑之證據及本院之判斷：
一、上開犯罪事實，業據上訴人即被告於本院審理時坦承不諱，
    核與證人即被害人乙○○於警詢、偵查及原審審理時，證人
    即被害人蕭黃阿允、己○、戊○○、陳鄭寶裁、李游米妹於
    警詢及偵查中證述渠等遭強盜情節，及證人即被害人丁○○
    於警詢證述上開機車遭竊事實等情相符；且經證人蕭文明於
    警詢證述被告強盜蕭黃阿允財物後逃逸經過；證人彭德富於
    警詢、偵查中證述被告強盜戊○○、陳鄭寶裁財物未遂後之
    逃逸過程；證人李耀烈於警詢、偵查中證述目擊被告強盜李
    游米妹財物之過程在卷。而被告將搶得之金飾持至桃園縣中
    壢市○○路六０號彩堡銀樓典當之事實，亦據證人即彩堡銀
    樓之負責人鄭博文於警詢、偵查中證述明確，並有監視錄影
    翻拍照片、彩堡銀樓收購登記簿影本、內政部警政署刑事警
    察局九十五年十二月二十二日刑紋字第0950189357號鑑驗書
    、指紋卡片、桃園縣政府警察局平鎮分局刑案現場勘察紀錄
    表、勘察採證同意書、現場勘察報告、現場照片等附卷可資
    佐證，此外，復有被告所有，供其強盜戊○○、陳鄭寶裁財
    物未遂所用之黑色玩具手槍一支扣案為憑，前開補強證據皆
    足資擔保被告於原審及本院審理中所為之上開任意性自白具
    有相當程度之真實性，而得使本院確信被告前述自白之犯罪
    事實確屬真實，可以採信。
二、本件事證明確，被告前揭四次強盜既遂（起訴書誤植為三次
    強盜既遂）、一次強盜未遂及一次竊盜犯行，堪以認定，均
    應依法論科。
參、論罪科刑：
一、核被告就事實欄一、（一）、（二）、（三）、（六）之所
    為，均係犯刑法第三百二十八條第一項之強盜既遂罪；另就
    事實欄一、（五）之所為，係犯刑法第三百二十八條第四項
    、第一項之強盜未遂罪；就事實欄一、（四）之所為，則係
    犯刑法第三百二十條第一項之竊盜既遂罪。被告所犯上開四
    次強盜既遂罪、一次強盜未遂罪及一次竊盜罪，犯意各別，
    行為互殊，應予分論併罰。被告已著手實施事實欄一、（五
    ）所示之強盜犯行，然未能遂行犯罪結果，為未遂犯，應依
    刑法第二十五條第二項減輕其刑，並與前揭累犯加重部分，
    依法先加後減之。
二、被告有事實欄所示之科刑及執行紀錄，有卷附本院被告全國
    前案紀錄表一份可稽，其受有期徒刑之執行完畢後，五年以
    內故意再犯有期徒刑以上之本案各罪，俱為累犯，均應依刑
    法第四十七條第一項之規定加重其刑。
三、本件被告所犯竊盜罪之犯罪時間，係在九十六年四月二十四
    日以前，合於中華民國九十六年罪犯減刑條例之減刑條件，
    爰依減刑條例第二條第一項第三款之規定，應依前開規定減
    其宣告刑二分之一，併與本案所犯不應減刑各罪之宣告刑，
    定其應執行之刑，以資懲儆。
四、末按保安處分係針對受處分人將來之危險性所為之處置，以
    達教化、治療之目的，為刑罰之補充制度。我國現行刑法採
    刑罰與保安處分雙軌制，係在維持行為責任之刑罰原則下，
    為協助行為人再社會化之功能，以及改善行為人潛在之危險
    性格，期能達成根治犯罪原因、預防犯罪之特別目的。是保
    安處分中之強制工作，旨在對嚴重職業性犯罪及欠缺正確工
    作觀念或無正常工作因而習慣犯罪者，強制其從事勞動，學
    習一技之長及正確之謀生觀念，使其日後重返社會，能適應
    社會生活。刑法第九十條第一項之規定，即係本於保安處分
    應受比例原則之規範，使保安處分之宣告，與行為人所為行
    為之嚴重性、行為人所表現之危險性及對於行為人未來行為
    之期待性相當之意旨而制定，而由法院視行為人之危險性格
    ，決定應否令入勞動處所強制工作，以達預防之目的。所謂
    「有犯罪之習慣」係指對於犯罪以為日常之惰性行為，乃一
    種犯罪之習性，至所犯之罪名為何，是否同一，則非所問。
    查被告正值青壯之年，卻不思謀求正當工作換取報酬，短短
    數月間，除本案所涉四件強盜既遂、一件強盜未遂及一件竊
    盜犯行外，於九十五年十一月九日亦分別犯下竊盜、強盜罪
    （此部分業經法院判處應執行有期徒刑六年二月確定，現在
    臺灣臺北監獄執行中），有上開被告前案紀錄表一份在卷可
    稽，前揭被告多次強盜犯罪手法均如出一轍，嚴重危害社會
    治安，且依被告犯罪之情形及其前案紀錄，足徵被告確有犯
    罪之習慣，僅單純對之其施以刑罰處遇，實不足以矯正其犯
    罪習性，因認被告本件所犯各罪，均有依刑法第九十條第一
    項之規定，併予諭知於刑之執行前，令入勞動處所強制工作
    三年之必要，以資矯治，並依保安處分執行法第四條之一第
    一項第四款、第一款之規定，定其應執行強制工作之處分。
五、扣案之黑色玩具手槍一支，係被告所有，供其犯事實一、（
    五）所示強盜未遂犯行所用之物，業據被告供述明確，應依
    刑法第三十八條第一項第二款之規定，宣告沒收。至被告所
    有，分別供其犯事實一、（一）、（二）、（三）、（六）
    所示強盜既遂罪所用之黑色玩具手槍四支，均未扣案，且已
    遭被告丟棄而滅失等情，業據被告於原審審理時供明在卷，
    復查無其他積極證據足以證明上開黑色玩具手槍現仍存在，
    為免日後執行困難，爰不宣告沒收之，併予敘明。
六、原審援引刑法第三百二十條第一項、第三百二十八條第一項
    、第四項、第二十五條第二項、第四十七條第一項、第五十
    一條第五款、第三十八條第一項第二款、第九十條第一項，
    刑法施行法第一條之一第一項、第二項前段，中華民國九十
    六年罪犯減刑條例第二條第一項第三款、第七條、第十一條
    ，保安處分執行法第四條之一第一項第四款、第一款等規定
    ，審酌被告正值壯年，不思以正當途徑賺取生活費用，竟以
    強盜、竊盜方式取他人財物，嚴重危害社會秩序，且其強盜
    犯行專以年歲已高之長者為對象，惡性重大，兼衡被告犯罪
    之動機、目的、手段及犯後終能坦承犯行，非無悔意等一切
    情狀，分別就事實（一）、（二）、（三）、（六）強盜既
    遂部分，各量處處有期徒刑伍年陸月，並均諭知於刑之執行
    前，令入勞動場所，強制工作參年；就事實（四）竊盜部分
    ，量處處有期徒刑捌月，減為有期徒刑肆月，並於刑之執行
    前，令入勞動處所，強制工作參年；就事（五）強盜未遂部
    分，量處處有期徒刑貳年拾月，並於刑之執行前，令入勞動
    場所，強制工作參年，扣案之黑色玩具手槍壹支沒收；並合
    併定其執行刑為有期徒刑拾貳年，並於刑之執行前，令入勞
    動處所，強制工作參年，扣案之黑色玩具手槍壹支沒收，經
    核其認事用法均無不合，量刑亦稱妥適。本件被告之上訴意
    旨徒求減輕其刑，及免除強制工作之宣告，難認為有理由，
    應予駁回。
據上論斷，應依刑事訴訟法第三百六十八條，判決如主文。
本案經檢察官劉靜婉到庭執行職務。
中    華    民    國    97    年    8     月    20    日
                  刑事第十六庭審判長法  官  溫耀源
                                    法  官  王敏慧
                                    法  官  許增男
以上正本證明與原本無異。
除竊盜部分外，如不服本判決，應於收受送達後十日內向本院提
出上訴書狀，其未敘述上訴之理由者並得於提起上訴後十日內向
本院補提理由書（均須按他造當事人之人數附繕本）。
                                    書記官  葉金發
中    華    民    國    97    年    8     月    20    日
附錄本案論罪科刑法條全文：
中華民國刑法第320條
意圖為自己或第三人不法之所有，而竊取他人之動產者，為竊盜
罪，處5 年以下有期徒刑、拘役或5 百元以下罰金。
意圖為自己或第三人不法之利益，而竊佔他人之不動產者，依前
項之規定處斷。
前二項之未遂犯罰之。
中華民國刑法第328條
意圖為自己或第三人不法之所有，以強暴、脅迫、藥劑、催眠術
或他法，至使不能抗拒，而取他人之物或使其交付者，為強盜罪
，處5 年以上有期徒刑。
以前項方法得財產上不法之利益或使第三人得之者，亦同。
犯強盜罪因而致人於死者，處死刑、無期徒刑或10年以上有期徒
刑；致重傷者，處無期徒刑或7 年以上有期徒刑。
第 1 項及第 2 項之未遂犯罰之。
預備犯強盜罪者，處1 年以下有期徒刑、拘役或3 千元以下罰金
。


司法院資訊處製作；財團法人民間司法改革基金會備份。
